【裁判字號】    97,裁,677
【裁判日期】    970124
【裁判案由】    贈與稅
【裁判全文】
最  高  行  政  法  院  裁  定
                                     97年度裁字第00677號
上  訴  人  甲○○
                          送達代收人  乙○○
                          洲市○○路239之1號
被 上訴 人  財政部臺灣省北區國稅局
代  表  人  陳文宗
上列當事人間贈與稅事件，上訴人對於中華民國96年7月12日臺
北高等行政法院95年度訴字第1940號判決，提起上訴，本院裁定
如下：
    主  文
上訴駁回。
上訴審訴訟費用由上訴人負擔。
    理  由
一、按對於高等行政法院判決之上訴，非以其違背法令為理由，
    不得為之，行政訴訟法第242條定有明文。依同法第243條第
    1項規定，判決不適用法規或適用不當者，為違背法令；而
    判決有同條第2項所列各款情形之一者，為當然違背法令。
    是當事人對於高等行政法院判決上訴，如依行政訴訟法第24
    3條第1項規定，以高等行政法院判決有不適用法規或適用不
    當為理由時，其上訴狀或理由書應有具體之指摘，並揭示該
    法規之條項或其內容；若係成文法以外之法則，應揭示該法
    則之旨趣；倘為司法院解釋或本院之判例，則應揭示該判解
    之字號或其內容。如以行政訴訟法第243條第2項所列各款情
    形為理由時，其上訴狀或理由書，應揭示合於該條項各款之
    事實。上訴狀或理由書如未依此項方法表明，或其所表明者
    與上開法條規定不合時，即難認為已對高等行政法院判決之
    違背法令有具體之指摘，其上訴自難認為合法。
二、本件上訴人提起上訴，係以：其將所有坐落臺北縣三重市○
    ○段445號土地（下稱系爭土地）所有權移轉於其子蔡鏡明
    ，其目的係欲請求該地之現占有人臺北縣立光榮國民中學返
    還，是該移轉土地所有權之行為係信託行為，而非贈與行為
    ，上訴人在原審已詳為說明，原審未予詳查，卻認上訴人未
    為辯明，顯有未調查證據之違法；又財政部民國92年4月9日
    臺財稅字第0910456306號令釋，性質上非屬闡明法規原意之
    釋示，而係屬判斷指導之行政規則，故並非自遺產及贈與稅
    法生效之日起，即得適用，原審誤將該函釋之性質定性為解
    釋法律之行政規則，而認應自法規生效之日起即可適用，顯
    有錯誤，且侵害上訴人之信賴利益；又立法者已就「取巧」
    之贈與行為立法規範，然被上訴人卻強行將非遺產及贈與稅
    法所定之行為，核課其贈與稅，顯違租稅法定原則；況本件
    之事實與上開令釋所欲規範之事實並不相同，應無適用該令
    釋餘地，上訴人所為土地分割行為，並無信賴不值得保護情
    事，然原審竟認定本件無信賴保護原則適用，顯屬違誤等語
    ，為其理由。本件上訴人對於高等行政法院判決上訴，雖以
    該判決違背法令為理由，惟查上訴人在原審之各項主張如何
    不足採，原判決均已詳為論斷，並無不合。核其上訴理由狀
    所載內容，係就原審取捨證據、認定事實之職權行使，及依
    職權解釋契約暨本其裁量權所論斷：上訴人將所有系爭土地
    持分全部（住宅區及學校用地尚未分割），於92年3月24日
    移轉持分1/10,000予其子蔡鏡明並申報贈與稅，同日上訴人
    及其子向訴外人蔡東臨買賣取得坐落臺北市○○區○○段3
    小段127、128、129、130、131地號及同區○○段○○段194
    、195地號等7筆土地（下稱127地號等7筆土地）持分各128
    /10,000及9,872/10,000，嗣於92年4月16日申請上開8筆共
    有土地分割，分割後上訴人取得127地號等7筆土地持分全部
    ，其子取得系爭土地持分全部，被上訴人初查以渠等未能提
    示購買127地號等7筆土地相關資金支付流程，僅提示渠等將
    共有之臺北縣三重市○○段146、158之1、224、及225地號
    等4筆公共設施土地（下稱146地號等4筆土地）與蔡東臨所
    有127地號等7筆土地交換之合約書，惟依土地異動索引顯示
    ，蔡鏡明並未登記取得146地號等4筆土地之所有權，上訴人
    及其子與蔡東臨之土地買賣，未能提示資金收付流程，難謂
    為真實，認上訴人刻意取巧於短期間內安排土地共有再辦理
    共有物分割，無非意在將土地無償移轉予其子藉以規避贈與
    稅，其利用私法關係轉換以達規避公法上義務行為，實已違
    反實質課稅及租稅公平原則，顯非合法節稅行為，乃將上訴
    人取巧安排移轉系爭土地持分9,999/10,000予其子，按公告
    土地現值核定贈與總額新臺幣（下同）22,161,004元，加計
    前次贈與2,216元，核定贈與總額22,163,220元，於法並無
    不合；又本件核課處分係依據遺產及贈與稅法，財政部92年
    4月9日臺財稅字第0910456306號令釋，乃提示所屬對於該令
    釋所例示之移轉登記案件，應注意遺產及贈與稅法之適用，
    尚非本件核課處分之依據，上訴人指摘被上訴人援引該令釋
    對其課稅，顯有違憲、溯及適用及違反租稅法定、信賴保護
    等原則云云，尚有誤會等情，指摘其為不當，並就原審已論
    斷者，泛言未論斷，或就原審所為論斷，泛言其論斷矛盾，
    或以其對法律之誤解，重複前已主張為原審詳予論斷所不採
    之理由，泛謂原判決違背法令，而未具體說明其有何不適用
    法規或適用法規不當之情形，並揭示該法規之條項或其內容
    ，及合於行政訴訟法第243條第2項所列各款之事實，難認對
    該判決之如何違背法令已有具體之指摘，依首揭說明，應認
    其上訴為不合法。
三、據上論結，本件上訴為不合法，依行政訴訟法第249條第1項
    前段、第104條、民事訴訟法第95條、第78條，裁定如主文
    。
中    華    民    國    97    年    1     月    24    日
                    最高行政法院第三庭
                        審判長法官  黃  璽  君
                              法官  林  茂  權
                              法官  鄭  忠  仁
                              法官  黃  本  仁
                              法官  吳  東  都
以  上  正  本  證  明  與  原  本  無  異
中    華    民    國    97    年    1     月    25    日
                              書記官  彭  秀  玲


司法院資訊處製作；財團法人民間司法改革基金會備份。
